臺灣基隆地方法院刑事判決　　　　　　　　　　　　　　九十一年度易字第一八號
　　公　訴　人　臺灣基隆地方法院檢察署檢察官
　　被　　　告　丙○○
右列被告因贓物案件，經檢察官聲請簡易判決處刑（九十年度偵字第二九五五號），
本院認不適法，改依通常程序審理並判決如左：
    主  文
丙○○收受贓物，處拘役拾日，如易科罰金，以佰元折算壹日，緩刑貳年。
    事  實
一、丙○○明知車牌號碼ＵＧＬ─７７２號輕型機車係他人失竊之贓車（引擎號碼為
    ＲＬ１３６７３５號，係車主丁○○於民國九十年三月二十四日晚間七時許停放
    在臺北縣瑞芳鎮○○路三五號前所失竊），竟於九十年三月二十四日晚間七時許
    起至同年七月十三日晚間七時許之該段期間內某日，在不詳地點，自不詳年籍之
    人處收受後，改懸掛其所騎乘之車牌號碼ＳＤＧ─４９５號輕型機車車牌使用，
    嗣因警於九十年七月十三日晚間七時許，在臺北縣瑞芳鎮○○路二○○號中油加
    油站附近執行交通稽查勤務，發覺上開機車之外觀新穎，顯與丙○○出示之行車
    執照出廠年份有別，經比對引擎號碼不符後，而查悉上情。
二、案經丁○○告訴暨臺北縣警察局瑞芳分局報告臺灣基隆地方法院檢察署檢察官偵
    查後聲請簡易判決處刑。
    理  由
一、訊據被告丙○○固承認於右揭時間、地點騎乘上開引擎號碼與行車執照不符之機
    車為警查獲，惟矢口否認有何收受贓物之犯行，辯以伊向來所騎用之車牌號碼Ｓ
    ＤＧ─４９５號機車係妻戊○○之祖父祖兆興購置供戊○○使用，伊曾多次出借
    機車予友人使用，不知道機車為何會變成他人失竊之贓物，且伊的機車外殼向來
    都是白色云云。經查：
  (一)上開被告騎用之機車車身（引擎號碼為ＲＬ１３６７３５號）係告訴人丁○○於
    九十年三月二十四日晚間七時許在臺北縣瑞芳鎮○○路三五號前所失竊之物，業
    據告訴人於警訊、偵查及本院調查中指訴明確，復有卷附車輛竊盜查詢認可資料
    及臺北縣警察局贓物認領保管單各一紙可資為憑，堪認該機車應屬贓物無誤。至
    聲請意旨雖認被告自身之機車外殼係白色（聲請書誤載為銀色），應無將被害人
    銀色（聲請書誤載為白色）外殼之車身誤認之理，故被告應知該機車車身係贓物
    等語，然該為警查獲之機車車身業已發還告訴人，有前揭贓物認領保管單一紙附
    卷可稽，復經告訴人出售他人，嗣由甲○○輾轉購入（車牌號碼更換為ＱＣ８─
    ０１１號），業據告訴人及證人甲○○證述在卷，並有卷附公路監理電子閘門車
    號查詢輕型機車車籍資料及行車執照（上載機車顏色係銀色）各一紙可佐，惟該
    機車車身幾經轉手交易，並已更換車牌號碼，本院認已無從確認目前車殼顏色是
    否即為查獲當時之顏色。而自告訴人於偵查及本院調查中陳稱尋獲機車時之車殼
    係白色等語，輔以證人乙○○證稱彼於九十年五月間借車騎用時之車身即為白色
    （臺灣基隆地方法院檢察署九十年度偵字第二九五五號偵查卷第十五、十六頁及
    本院九十一年四月二日訊問筆錄參照），及證人即被告之妻戊○○證稱該機車車
    殼係白色（本院九十一年一月二十九日、四月二日訊問筆錄參照）等情，顯見聲
    請意旨認定被告知情贓物而收受之論據（顏色差異）並不成立，自應調查其他事
    證加以認定。
  (二)有關被告辯稱伊曾將機車借予他人使用之情，固經證人乙○○於偵查及本院調查
    中證述屬實，惟該名證人證稱彼與被告係認識很久之朋友關係，彼僅於九十年五
    月間向被告借騎該機車一次，前後約五分鐘（本院九十一年四月二日訊問筆錄參
    照）等情，顯見該證人並無充裕時間及動機更換向被告借來之機車車身；又被告
    雖否認知情贓物而收受，然自證人乙○○、戊○○即被告之妻等人均證稱該機車
    在去年騎用時即感覺車況有異，戊○○並稱當時感覺不像自己原本的機車等語（
    本院九十一年一月二十九日、四月二日訊問筆錄參照），足認被告辯稱騎用機車
    從未感覺車況有異之辯解，並不可採，亦堪認定該機車之車身確有更換情事；且
    被告自身機車出廠年份係一九九七年（即八十六年）十月，告訴人失竊之機車則
    係二○○○年（即八十九年）一月，有卷附行車執照二紙可稽，二者年份相差二
    年三月，外觀上應有明顯差異可供辨識，此自查獲員警即臺北縣警察局瑞芳分局
    東勢格派出所所長鄒秋明到庭結證表示：「我是因為發現被告在晚上並未開車頭
    燈，所以才攔檢，我請他出示駕照、行照，一開始發現行照上之車號與該車相符
    ，後來因為發現行照上的出廠年份顯然比較久，因為該車的車身看起來很新，我
    就檢查汽缸上的引擎號碼，結果發現並不吻合，我立刻電腦查證發現該引擎號碼
    之機車是報案失竊車輛」（本院九十一年四月二日訊問筆錄參照）等情，足認該
    機車之外觀顯然相較行照上出廠年份為新，則以被告自承該機車平日均由其使用
    之情，豈有不知機車車身遭更換之可能？況他人若欲竊得被告原有機車之車身，
    又何須更換一出廠年份較新、價值較高之機車車身供被告使用？諸此足認被告之
    辯解，無可憑信。
  (三)綜上所陳，聲請意旨所舉事證固無從確認被告收受贓物之犯行，惟依本院職權調
    查所得事證，堪認被告應係知情贓物而收受使用。本案事證明確，被告犯行堪可
    認定，應依法論科。
二、核被告所為，係犯刑法第三百四十九條第一項之收受贓物罪。爰審酌被告並無不
    良素行，收受贓車騎用應係貪圖小利所致，惡性尚非重大，併其犯後態度等一切
    情狀，量處如主文所示之刑示懲，並諭知易科罰金之折算標準。又被告前未曾受
    有期徒刑以上刑之宣告，有臺灣高等法院被告全國前案紀錄表一紙附卷可稽，本
    院認其經此教訓後，當知警惕，應無再犯之虞，因認其所宣告之刑，以暫不執行
    為適當，併予宣告緩刑二年，以勵來茲，用啟自新。至扣案之機車鑰匙一支雖為
    被告所有用供騎乘上開贓車之物，然查無事證堪認係供本件收受贓物所用之物，
    爰不另為沒收之諭知。
三、按第一審法院依被告在偵查中之自白或其他現存之證據，已足認定其犯罪者，得
    因檢察官之聲請，不經通常審判程序，逕以簡易判決處刑，刑事訴訟法第四百四
    十九條第一項前段定有明文；但檢察官聲請以簡易判決處刑之案件，經法院認為
    被告所犯之罪不合第四百四十九條所定得以簡易判決處刑之案件者，應適用通常
    程序審判之，同法第四百五十二條、第四百五十一條第四項但書亦有明文規定。
    茲本件被告並未自白犯行，且聲請簡易判決意旨所指機車顏色差異之論據並不成
    立，亦如前述認定，本院認與法定聲請簡易判決處刑之要件尚有未合，爰改依通
    常程序審理，併此敘明。
四、據上論斷，應依刑事訴訟法第四百五十二條、第二百九十九條第一項前段，刑法
    第三百四十九條第一項、第四十一條第一項、第七十四條第一款，罰金罰鍰提高
    標準條例第一條前段、第二條，判決如主文。
本案經檢察官林明志到庭執行職務。
中      華      民      國    九十一    年      五      月      八      日
                                臺灣基隆地方法院刑事第二庭
                                    審判長法  官    邱志平
                      法  官    王翠芬
                                          法  官    楊皓清
右正本證明與原本無異。
對於本件判決如有不服，應於收受送達後十日內，向本院提出上訴書狀，上訴於臺灣
高等法院，並按他造當事人之人數附具繕本。
                                          書記官    陳玲誼
中      華      民      國    九十一    年      五      月      十三    日
附錄論罪法條
刑法第三百四十九條第一項：
收受贓物者，處三年以下有期徒刑、拘役或五百元以下罰金。
